【裁判字號】    90,台上,6357
【裁判日期】    901018
【裁判案由】    違反毒品危害防制條例等罪
【裁判全文】
最高法院刑事判決                                九十年度台上字第六三五七號
    上  訴  人  甲○○
右上訴人因違反毒品危害防制條例等罪案件，不服台灣高等法院高雄分院中華民國八
十八年七月二十一日第二審判決（八十八年度上訴字第四六二號，起訴案號：台灣澎
湖地方法院檢察署八十七年度偵字第二五一、二七二號），提起上訴，本院判決如左
：
    主  文
原判決關於甲○○部分撤銷，發回台灣高等法院高雄分院。
    理  由
本件原判決認定上訴人甲○○明知安非他命業經行政院衛生署公告列為化學合成麻醉
藥品管理，亦為藥事法第二十二條第一款所稱之禁藥，竟基於轉讓禁藥之犯意，於民
國八十七年三月上旬，在其位於澎湖縣馬公市○○街二十號之租賃處，無償提供安非
他命少許（數量不詳）予洪英偉吸食一次。復意圖營利，委由與其有共同犯意聯絡之
洪英偉（已判決確定）及綽號「小江」之不詳姓名成年男子，於同年三月底某日晚間
十時許，至澎湖縣馬公市○○路六號地下二樓「上海灘ＫＴＶ」，由洪英偉出面向董
明忠兜售安非他命，董明忠乃與趙文運合資新台幣（下同）三千元（董明忠出資一千
元、趙文運出資二千元）同意購買安非他命，當即如數交付價款予洪英偉，並即轉交
「小江」執有，嗣於同日晚間十二時左右，上訴人將安非他命一小包（數量不詳）於
其前揭租賃處交與洪英偉，洪英偉旋即將該包安非他命送至上開「上海灘ＫＴＶ」交
與董明忠，完成交易。嗣於八十七年五月二日晚上十一時四十五分許，上訴人承前開
意圖供販賣而持有之概括犯意，而持有安非他命二小包（含包裝重○點八六九公克，
驗餘含包裝重○點八五七公克），聯繫李福來在馬公市○○路福德巷土地公廟旁見面
，欲將該安非他命交付李福來委託暫時保管時，為警當場查獲，並扣得上訴人所有之
上開安非他命二小包，再循線查獲上情等情。因而撤銷第一審關於販賣麻醉藥品部分
科刑判決，仍論處上訴人共同非法販賣化學合成麻醉藥品罪刑；維持第一審論處上訴
人明知為禁藥而轉讓罪刑之判決，駁回上訴人此部分在第二審之上訴，固非無見。
惟查(一)、麻醉藥品管理條例第十三條之一第二項第一款之非法販賣麻醉藥品罪，所謂
販賣行為，祇須以營利為目的，而有販入或賣出之行為，即足構成。若初無營利販賣
之意思而購入，或因受贈等其他事由而持有，嗣後意圖販賣牟利而非法持有中，尚未
著手賣出，方能謂為意圖販賣而非法持有之行為。原判決事實認定上訴人意圖營利，
與洪英偉、綽號「小江」者於八十七年三月底某日共同販賣安非他命一小包予董明忠
、趙文運（二人合資），得款三千元。嗣於八十七年五月二日晚上十一時四十五分許
，復承意圖供販賣而持有之犯意，而持有安非他命二小包，聯繫李福來在馬公市○○
路福德巷土地公廟旁見面，欲將該安非他命交付李福來委託暫時保管時，為警當場查
獲等情。如果無訛，上訴人前一次販賣行為，與後一次意圖販賣而非法持有，似無任
何關聯，原判決認後一次持有行為與前一次販賣之持有行為，係基於概括犯意為之，
僅論以一罪，所持法律見解，尚有未洽。(二)、原判決依憑卷附八十七年五月二日二十
二時二十七分及同日二十三時七分之錄音帶及譯文，採為上訴人販買安非他命及轉讓
禁藥之重要證據。惟上訴人於第一審法院八十八年一月七日調查時即請求當庭勘驗錄
音帶，並於同月二十日調查時否認為其與李福來之對話。原判決雖認經第一審法院八
十八年一月二十日當庭播放錄音帶勘驗結果，上揭二次通話之女子係同一人，八十七
年五月二日二十三時七分之錄音內容如非上訴人與李福來之對話，上訴人於第一審法
院八十八年一月七日審理時，斷無承認譯文內容之理等情（見原判決第五頁）。然第
一審法院八十八年一月二十日調查筆錄，並無法官當庭勘驗八十七年五月二日二十二
時二十七分錄音帶之記載，亦無「且無說話女子係同一人」之記載（見第一審卷第九
十、九十一頁），原判決認第一審法院勘驗結果，上揭二份通話內容其中說話之女子
係同一人，其所採之證據，與卷內筆錄不符，已有違法。且第一審法院提示通訊監察
紀錄時，上訴人即表示看不懂通訊監察紀錄，並請求勘驗上揭錄音帶。在第一審法院
未勘驗該錄音帶之前，能否以上訴人一度承認「這次（指八十七年五月二日二十三時
七分部分）是李福來CALL我的，我再回電。內容無誤。」，遽謂上揭錄音帶為上訴人
與李福來之對話，亦堪值疑。(三)、藥事法第八十三條第一項明知為禁藥而轉讓罪，以
行為人「明知」為禁藥，為前提要件。原判決事實雖已記載上訴人明知安非他命為禁
藥，惟於理由欄對於如何認定上訴人明知之證據及理由，並未加以說明，亦有理由不
備之違法。以上或係上訴意旨所指摘，或為本院得依職權調查之事項，應認原判決關
於上訴人部分有撤銷發回更審之原因。
據上論結，應依刑事訴訟法第三百九十七條、第四百零一條，判決如主文。
中      華      民      國     九十     年      十      月     十八     日
                              最高法院刑事第三庭
                                  審判長法官  陳  錫  奎
                                        法官  洪  清  江
                                        法官  李  伯  道
                                        法官  呂  丹  玉
                                        法官  花  滿  堂
      右正本證明與原本無異
                                              書  記  官
中      華      民      國     九十     年      十      月    二十四    日


司法院資訊處製作；財團法人民間司法改革基金會備份。
